臺灣臺北地方法院交通事件裁定　　　 100年度交聲字第1246號
原處分機關　交通部公路總局臺北區監理所
異　議　人
即受處分人　杜萬松
上列異議人即受處分人杜萬松因違反道路交通管理處罰條例案件
，對於交通部公路總局臺北區監理所中華民國一００年五月二十
七日所為之處分（原處分案號：北監自裁字第裁四０－ＡＥＺ一
九五０五八號），聲明異議，本院裁定如下：
    主  文
異議駁回。
    理  由
一、按汽車駕駛人，行經有燈光號誌管制之交岔路口闖紅燈者，
    處新臺幣（下同）一千八百元以上五千四百元以下罰鍰，並
    記違規點數三點，道路交通管理處罰條例第五十三條第一項
    、第六十三條第一項第三款分別定有明文。
二、原處分意旨略以：本件異議人即受處分人杜萬松（下稱異議
    人）於民國一００年四月八日上午八時三十五分許，駕駛車
    牌號碼二四三０－ＭＰ號自用小貨車，行經臺北市○○區○
    ○路與泉州街口，為警依法攔停，執勤警員以異議人有「駕
    車行經有燈光號誌管制之交岔路口闖紅燈」之違規行為，製
    單舉發，惟異議人不服舉發而提出申訴，經原處分機關調查
    後，仍認異議人有前開違規行為，並於一００年五月二十七
    日依道路交通管理處罰條例第五十三條第一項、第六十三條
    第一項第三款（裁決書漏載第三款）之規定，裁處異議人罰
    鍰二千七百元，並記違規點數三點。
三、聲明異議意旨略以：異議人行經汀州路、泉州街口時，係自
    汀州路左轉泉州街往青年公園方向，當時汀州路號誌為綠燈
    ，故並未闖紅燈，該路口有監視器可加以調閱證明，另執勤
    警員當時視線已被貨車擋住，卻僅憑片面說詞認定異議人闖
    紅燈，異議人據此聲明異議云云
四、經查，本件異議人於前揭時、地駕駛上開自用小貨車，行經
    設有燈光號誌管制之交岔口後遭警員攔停舉發等情，為異議
    人所不爭執，此有舉發違反道路交通管理事件通知單、臺北
    市政府警察局中正第二分局一００年五月十三日北市警中正
    二分交字第一００三二五三０二００號函各一紙在卷可稽，
    應堪認定，異議人雖以前詞置辯，惟查：
  (一)證人即在現場舉發之警員吳俊翰於本院一００年九月十六日
    調查時具結證述：於一００年四月八日上午八時許在汀州路
    與泉州街口執行違規取締勤務，當時是在汀州路由東往西方
    向行駛，在快到路口前二十公尺處，發現異議人所駕駛之自
    用小貨車由泉州街北往南方向闖紅燈，且汀州路東往西之車
    輛均有鳴喇叭示警，其目睹異議人違規時，旁邊並無貨車擋
    住視線等語（見本院卷第十九頁反面至第二十頁反面）。查
    證人當日取締本件違規時間為上午時分，天色明亮，異議人
    亦未爭執當時有何陰雨或其他光線昏暗之情形，視距尚屬良
    好，且依證人自述巡邏行駛位置及提出事後拍攝同處路段照
    片所示，證人發現異議人違規路口間係直線路段，並無其他
    蔽障物，當時證人視線應未遭遮蔽，對於異議人行經路口號
    誌、行車動向，尚無辨識錯誤可能。再查異議人雖辯稱證人
    視線遭貨車擋住，惟依證人庭呈現場圖觀之，異議人係自泉
    州街北往南行駛，而證人係自汀州路東往西行駛，衡諸一般
    常情，異議人之行車方向應難以觀察證人之周遭行車狀況，
    異議人所辯顯屬主觀臆測之詞，不足採信。又證人為依法令
    執行交通勤務之公務員，當日係在該處執行勤務，與異議人
    並無任何親屬關係，業據其陳明在卷，亦無任何恩怨嫌隙，
    其於依法具結而須擔負刑法偽證罪責之情形下，仍於本院為
    前揭證言，其證言之可信性應可獲得擔保，且其證述舉發經
    過甚為詳盡，亦均合於常情而無矛盾齟齬，衡情應無設詞陷
    害異議人之必要，是證人上開所述內容，自得援為不利於異
    議人之認定。
  (二)另按交通警員製單舉發違反道路交通管理處罰條例所列之違
    規事實，本質上為行政處分，係公務員基於職務上權力，依
    法就特定之具體事件所為具公法上效果之單方行政行為，基
    於公務員為公法上行為具有公信力之原則，該行政處分當可
    被推定為真正，其據以依法處分之事實認定亦為正確無誤，
    本此公信原則，乃立法者賦予行政機關制定違反道路交通事
    件統一裁罰基準及處理細則，使執勤警員得當機處分以維護
    交通秩序、安全之行政目的，反之，若謂公務員一切行政行
    為均需預留證據以證其實，則國家行政勢必窒礙難行，據此
    ，刑事訴訟法就犯罪證據有關之規定中，與屬行政秩序罰之
    交通違規裁罰本旨不合之部分，自不在準用之列（臺灣高等
    法院八十七年度交抗字第一五七號裁定意旨參照）。本件異
    議人請求調取前揭違規時、地之路口監視器，因已逾越畫面
    保存期限而無法提供等情，此有臺北市政府警察局中正第二
    分局一００年六月七日北市警中正二分交字第一００三０七
    三二一００號函附卷可佐（見本院卷第十四頁），惟道路交
    通管理處罰條例對於闖紅燈此類具有高度即時性之違規情形
    列為可逕行舉發之法定事由，自不能以無監視器畫面可佐即
    認定舉發違法或有誤，復參照上開說明，異議人既未就執勤
    警員之舉發有誤提出確實證據以供調查，亦無任何證據足資
    證明執勤警員有捏造事實違法取締之情事，則執勤警員本其
    維護交通秩序、安全職責所為之舉發，自應受到合法、正確
    之推定，且闖紅燈之違規事實，由人之感官即可判定，非必
    以科學儀器始能得知，尚難以無監視器畫面佐證，即認其證
    言不可採。是異議人上開所辯屬事後卸責之詞，洵無可採。
五、綜上所述，異議人確有於前揭時、地駕駛上開自用小貨車行
    經有燈光號誌管制之交岔路口闖紅燈之違規行為，從而，原
    處分機關依道路交通管理處罰條例第五十三條第一項、第六
    十三條第一項第三款及違反道路交通管理事件統一裁罰基準
    表之規定，裁處異議人罰鍰二千七百元，並記違規點數三點
    ，核無違誤。異議人猶執前詞，聲明異議，為無理由，應予
    駁回。
六、據上論斷，應依道路交通事件處理辦法第十八條，裁定如主
    文。
中    華    民    國   100    年    9     月    30    日
                  交通法庭法  官  鄭富城
以上正本證明與原本無異
如不服本裁定，應於裁定送達後5日內向本院提出抗告狀。
                          書記官  顏淑華
中    華    民    國   100    年    9     月    30    日